---
title: "World Happiness Report"
author: "X Æ A-Xii"
date: "6.12.2021."
output: html_document
---
```{r setup, include=FALSE} 

library("readxl")
```
## Motivacija i opis problema
World Happiness Report je publikacija Mreže rješenja za održivi razvoj Ujedinjenih naroda koja sadrži po-
datke o osjećaju sreće pojedinih nacija. Podatci su dobiveni kroz ankete koje provode Gallup i Lloyd’s
Register Foundation. Prvi je izvještaj objavljen 2012. godine, a od 2016. se objavljuje na Međunarodni dan
sreće 20. ožujka.

### Učitavanje podataka o svjetskom bogatstvu 2021. godine

```{r wealth} 
wealth_data <- read_excel("C:/Users/Marin Avirović/Documents/Faks/3. godina/5. semestar/Statistička analiza podataka/projekt/kod/files/credit_suisse_global_wealth_databook_2021_table_31.xlsx")

dim(wealth_data)
head(wealth_data)
```


### Učitavanje podataka o globalnoj sreći 2020. godine

You can also embed plots, for example:

```{r whr 2020}
whr2020_data <- read_excel("C:/Users/Marin Avirović/Documents/Faks/3. godina/5. semestar/Statistička analiza podataka/projekt/kod/files/WHR_2020.xlsx")

dim(whr2020_data)
head(whr2020_data)
```

### Učitavanje podataka o globalnoj sreći 2021. godine

You can also embed plots, for example:

```{r whr 2021}
whr2021_data <- read_excel("C:/Users/Marin Avirović/Documents/Faks/3. godina/5. semestar/Statistička analiza podataka/projekt/kod/files/WHR_2021.xlsx")

dim(whr2021_data)
head(whr2021_data)
```

### Je li razina sreće veća u 2020. ili 2021. godini?

Ovo pitanje ćemo provjeravati uparenim t-testom.
Podaci koje koristimo su razlike rezultata WHR-a u 2021. i 2020. godini za iste države. 

Prvo ćemo napraviti dva boxplota kako bi vizualizirali podatke za pojedinu godinu.

```{r boxplot for ladder scores}
boxplot(whr2020_data$`Ladder score`, whr2021_data$`Ladder score`, names = c("Ladder scores in 2020.", "Ladder scores in 2021."))
```

Vidimo da su srednje vrijednosti rezultata za obje godine otprilike jednake.

Sada ćemo prikazati razlike rezultata pomoću histograma kako bismo se uvjerili u normalnost podataka, budući da je to uvjet za provođenje uparenog t-testa.

Također ćemo ih prikazati pomoću boxplota, da lakše uoćimo stršeće vrijednosti.

```{r histogram for ladder score differences}
whr_merged = merge(whr2021_data, whr2020_data, by="Country name")
ladderScore_differences = whr_merged$`Ladder score.x`- whr_merged$`Ladder score.y`

hist(ladderScore_differences, xlab="Ladder score difference", main="Histogram of the differences between ladder scores in 2021. and 2020.")
boxplot(ladderScore_differences, main="Boxplot of the differences between ladder scores in 2021. and 2020.")
```

Mogli bismo otprilike reći da podaci jesu normalno distribuirani, no da su ipak više zbijeni oko sredine.

S ciljem povećavanja normalnosti, izbacit ćemo stršeće vrijednosti te ponovno prikazati histogram i boxplot dobivenih podataka.

```{r getting rid of outliers}
ladderScore_differences_no_outliers = ladderScore_differences[!ladderScore_differences %in% boxplot.stats(ladderScore_differences)$out]

length(ladderScore_differences) - length(ladderScore_differences_no_outliers)

hist(ladderScore_differences_no_outliers, xlab="Ladder score difference", main="Histogram of ladder score differences without outliers")
boxplot(ladderScore_differences_no_outliers, main="Boxplot of ladder score differences without outliers")

```

Uočavamo da su nam sadašnji podaci distribuirani puno više normalno, nego što su prije bili, a izbacili smo samo 8 vrijednosti.

Da bismo se uvjerili u normalnost podataka, možemo je provjeriti i pomoću qq-plota.

```{r qq-plot for ladder score differences}
qqnorm(ladderScore_differences_no_outliers, pch = 1, frame = FALSE, main="Differences between ladder scores in 2021. and 2020.")
qqline(ladderScore_differences_no_outliers, col = "steelblue", lwd = 2)
```

Kao i histogram, qq-plot nam upućuje na normalnost podataka. Jeini podaci koji se ne ravnaju savršeno po normalnoj distribuciji su oni rubni.

Još da budemo sasvim sigurni u normalnost naših podataka, provest ćemo Kolmogorov-Smirnovljev test. Hipoteze su nam sljedeće:
$$ \begin{aligned}
H_0&: \text{podaci su normalno distribuirani} \\
H_1&: \text{podaci nisu normalno distribuirani}
\end{aligned} $$

```{r ks test for ladder score differences}
ks.test(ladderScore_differences_no_outliers, "pnorm", mean(ladderScore_differences_no_outliers), sd(ladderScore_differences_no_outliers))
```

Budući da je p-vrijednost znatno veća od 0.05, ne odbijamo nul hipotezu o normalnosti podataka te možemo krenuti s obostranim t-testom.

Hipoteze nam glase ovako:
$$ \begin{aligned}
H_0&: \mu_\text{2021} = \mu_\text{2020} \\
H_1&: \mu_\text{2021} \neq \mu_\text{2020} \\
\end{aligned} $$

```{r paired two-sided t-test for ladder score differences}
t.test(whr_merged$`Ladder score.x`, whr_merged$`Ladder score.y`, paired=TRUE, alternative="two.sided",conf.level = 0.95)
```

Budući da smo dobili p-vrijednost manju od 0.05, odbijamo hipotezu o jednakosti rezultata WHR-a u 2020. i 2021. godini u korist alternativne hipoteze.

Provest ćemo još jedan t-test, no ovaj put jednostrani sa sljedećim hipotezama:
$$ \begin{aligned}
H_0&: \mu_\text{2021} >= \mu_\text{2020} \\
H_1&: \mu_\text{2021} < \mu_\text{2020} \\
\end{aligned} $$

```{r paired one-sided t-test for ladder score differences}
t.test(whr_merged$`Ladder score.x`, whr_merged$`Ladder score.y`, paired=TRUE, alternative="greater",conf.level = 0.95)
```

Zbog p-vrijednosti manje od 0.05, odbijamo nul hipotezu i prihvaćemo alternativnu, odnosno da je razina sreće manja u 2021. nego što je bila u 2020. godini.

Moguće objašnjenje ovakvog rezultata je činjenica da su podaci WHR-a za svaku godinu objavljeni 20. ožujka, na Međunarodni dan sreće. To znači da su podaci za 2020. godinu prikupljani prije pandemije bolesti Covid-19, dok su podaci za 2021. godinu prikupljani dok je pandemija već trajala.