---
title: "World Happiness Report"
author: "X Æ A-Xii"
date: "6.12.2021."
output: html_document
---
```{r setup, include=FALSE} 

library("readxl")
```
## Motivacija i opis problema
World Happiness Report je publikacija Mreže rješenja za održivi razvoj Ujedinjenih naroda koja sadrži po-
datke o osjećaju sreće pojedinih nacija. Podatci su dobiveni kroz ankete koje provode Gallup i Lloyd’s
Register Foundation. Prvi je izvještaj objavljen 2012. godine, a od 2016. se objavljuje na Međunarodni dan
sreće 20. ožujka.

### Učitavanje podataka o svjetskom bogatstvu 2021. godine

```{r wealth} 
wealth_data <- read_excel("E:/FER/Statistička analiza podataka/Projekt/files/credit_suisse_global_wealth_databook_2021_table_31.xlsx")

dim(wealth_data)
head(wealth_data)
```


### Učitavanje podataka o globalnoj sreći 2020. godine

You can also embed plots, for example:

```{r whr 2020}
whr2020_data <- read_excel("E:/FER/Statistička analiza podataka/Projekt/files/WHR_2020.xlsx")

dim(whr2020_data)
head(whr2020_data)
```

### Učitavanje podataka o globalnoj sreći 2021. godine

You can also embed plots, for example:

```{r whr 2021}
whr2021_data <- read_excel("E:/FER/Statistička analiza podataka/Projekt/files/WHR_2021.xlsx")

dim(whr2021_data)
head(whr2021_data)
```

Note that the `echo = FALSE` parameter was added to the code chunk to prevent printing of the R code that generated the plot.

3. Pitanje za proucavanje:
  Postoje li razlike u iskazanoj sreci medu razlicitim regijama?

U sljedecem isjecku ce mo prikazati box plot dijagrame srece po pojedinim regijama da vizualno nademo kandidate koji imaju vecu srecu nego ostali.

```{r}

boxplot(`Ladder score`~`Regional indicator`,data = whr2021_data)
```

Iz box plot dijagrama primjecuje se da regije Sjeverna amerika i Australija te Zapadne europe.Pogledajmo sada njihove srednje vrijednosti.

```{r}

sjeverna_amerika_i_australija = whr2021_data[whr2021_data$`Regional indicator` == "North America and ANZ",]
sjeverna_europa = whr2021_data[whr2021_data$`Regional indicator` == "Western Europe",]

cat('Prosjecna sreca ukupnog svijeta je ',mean(whr2021_data$`Ladder score`),'\n')
cat('Prosjecna sreca Sjeverne amerike i Australije je ',mean(sjeverna_amerika_i_australija$`Ladder score`),'\n')
cat('Prosjecna sreca Sjeverne europe je ',mean(sjeverna_europa$`Ladder score`),'\n')

boxplot(whr2021_data$`Ladder score`,sjeverna_amerika_i_australija$`Ladder score`,sjeverna_europa$`Ladder score`,
        names = c('Svijet','Sjeverna amerika i australija','Sjeverna europa'),
        main = 'Box plot srece svijeta, sjeverne amerike i austarlije i sjeverne europe'
        )

```
